臺灣花蓮地方法院刑事判決　　　　　　　 100年度易字第49號
公　訴　人　臺灣花蓮地方法院檢察署檢察官
被　　　告　黃英蘭
上列被告因業務侵占案件，經檢察官提起公訴（98年度偵字第41
52號），本院判決如下：
    主  文
黃英蘭連續犯業務侵占罪，處有期徒刑壹年陸月，減為有期徒刑
玖月；又犯業務侵占罪，處有期徒刑拾月，減為有期徒刑伍月。
應執行有期徒刑壹年。緩刑年。
    事  實
一、緣萊卡佛國際有限公司（以下簡稱萊卡佛公司）於民國93年
    間為擴展在花蓮地區銷售公司服飾業務，與黃英蘭共同商定
    委由黃英蘭擔任設於花蓮縣花蓮市○○路273 號采禾服飾店
    之負責人，全權負責有關采禾服飾店之服飾銷售及財務管理
    之事務，依約應將銷售服飾之貨款匯至萊卡佛公司指定設於
    上海銀行龍山分行乙存帳戶帳號00000000000000（起訴書誤
    載為0000000000000）之帳戶內，(一)黃英蘭自94年1月1 日起
    至95年6月30 日止，竟基於意圖為自己或第三人不法之所有
    之概括犯意，連續將每月應匯回萊卡佛公司指定之帳戶之貨
    款，僅匯回部分款項（詳如附表），其餘貨款則侵占入己，
    致生損害於萊卡佛公司；(二)自95年7月1日起至96年2 月為止
    ，另基於意圖為自己不法所有之犯意，接續將每月應匯回萊
    卡佛公司指定帳戶之貨款，僅匯回部分款項，其餘貨款（詳
    如附表）侵占入己，致生損害於萊卡佛公司。嗣經雙方於96
    年6月5日達成協議，並結算退回存貨之結果，黃英蘭應賠償
    萊卡佛公司260萬元。
二、案經萊卡佛公司訴由臺灣臺北地方法院檢察署檢察官呈轉臺
    灣高等法院檢察署檢察長移轉臺灣花蓮地方法院檢察署檢察
    官偵查起訴。
    理  由
一、按本件被告黃英蘭所犯均係死刑、無期徒刑、最輕本刑為 3
    年以上有期徒刑以外之罪，其於準備程序就前揭被訴事實為
    有罪之陳述，經受命法官告知簡式審判程序之旨，並聽取其
    與公訴人之意見後，本院合議庭認無不得或不宜改依簡式審
    判程序進行之情形，裁定改由受命法官獨任進行簡式審判程
    序，合先敘明。
二、上揭犯罪事實，業據被告黃英蘭於檢察官偵查時坦承有部分
    賣出去之衣服款項，並未繳回公司等語明確，及於本院準備
    程序、審理時坦承不諱，核與告訴代理人吳國君之指述相符
    ，並有專櫃結帳單、被告與告訴人萊卡佛公司所簽立之協議
    書2份、被告所立字據1紙、存摺影本等件在卷可稽。被告之
    自白核與事實相符，堪以採信。本案事證明確，被告犯行均
    堪以認定。
三、按被告就94年1月1日起至95年6月30 日止之業務侵占行為後
    ，94年2月2日修正公布之刑法已於95年7月1日生效施行，其
    中第2條第1項：「行為後法律有變更者，適用行為時之法律
    。但行為後之法律有利於行為人者，適用最有利於行為人之
    法律」之規定，係規範行為後法律變更所生新、舊法律比較
    適用之準據法，並非刑法實體法律，自不生行為後法律變更
    之比較適用問題，故刑法修正施行後，應適用該修正後之第
    2條第1項之規定，依「從舊、從輕」之原則比較新、舊法律
    之適用；又比較新舊法時，應就罪刑有關之共犯、未遂犯、
    想像競合犯、牽連犯、連續犯、結合犯，以及累犯加重、自
    首減輕暨其他法定加減原因（如身分加減）與加減例等一切
    情形，綜其全部罪刑之結果而為比較後，再整個適用有利於
    行為人之法律處斷，不能割裂而分別適用有利之條文（最高
    法院24年上字第4634號、27年上字第2615號判例意旨、最高
    法院95年度第8次刑事庭會議決議參照）。經查：
  (一)關於罰金刑：刑法第336條第2項之業務侵占罪，其法定刑得
    併科三千元以下罰金，而依被告行為時之修正前刑法第33條
    第5 款規定：「主刑之種類如左：五、罰金：一元（指銀元
    ）以上。」換算新臺幣後，為新臺幣3 元以上。惟被告行為
    後修正後刑法第33條第5 款規定：「主刑之種類如下：五、
    罰金：新臺幣一千元以上，以百元計算之」，經比較修正前
    後關於科處罰金刑之最低刑度規定，自應以被告行為時之修
    正前刑法較有利於被告。
  (二)關於連續犯：修正前具有刑法第56條連續犯關係者，均從一
    重處斷，然修正後之刑法業已刪除刑法第56條連續犯之規定
    ，則被告所犯數罪即應依修正後之數罪併罰之規定分論併罰
    。此刪除雖非犯罪構成要件之變更，但顯已影響行為人刑罰
    之法律效果，自屬法律有變更，仍應比較新舊法之規定。是
    比較結果，修正後之規定並非較有利於被告。
  (三)關於定執行刑：修正前刑法第51條第5 款規定：「宣告多數
    有期徒刑者，於各刑中之最長期以上，各刑合併之刑期以下
    ，定其刑期。但不得逾二十年」，修正後刑法第51條第5 款
    則規定：「宣告多數有期徒刑者，於各刑中之最長期以上，
    各刑合併之刑期以下，定其刑期。但不得逾三十年」，經新
    舊法比較結果，修正後刑法並非較有利於被告。裁判確定前
    犯數罪，其中一罪在新法施行前者，亦同。
  (四)經綜合比較被告行為後之前揭法律變更，以修正前之刑法規
    定對於被告較為有利，本件自應整體適用修正前刑法之相關
    規定。
四、被告黃英蘭自94年1月1日起至96年2 月止，擔任萊卡佛公司
    設於花蓮縣花蓮市采禾服飾公司之負責人，負責有關上揭服
    飾店之服飾銷售及財務管理之事務，並需依約將貨款匯回萊
    卡佛公司，為從事業務之人。核被告就犯罪事實一(一)、(二)所
    為均係犯刑法第336條第2項業務侵占罪。被告自94年1月1日
    起至95年6月30 日止，所為之多次業務上侵占之行為，均時
    間緊接，所犯罪名相同，顯係基於概括犯意為之，均為連續
    犯，均應依刪除前刑法第56條之規定論以一罪，並加重其刑
    。按95年7月1日施行之修正後刑法業已刪除連續犯及牽連犯
    ，然按數行為於同時同地或密切接近之時地實施，侵害同一
    法益，各行為之獨立性極為薄弱，依一般社會健全概念，在
    時間差距上，難以強行分開，在刑法評價上，以視為數個舉
    動之接續施行，合為包括之一行為予以評價，較為合理，則
    屬接續犯，而為包括之一罪（最高法院86年臺上字第3295號
    判例參照）。被告就95年7月1日起至96年2 月止，所為多次
    侵占犯行，係於密切接近之時、地實施，侵害同一萊卡佛公
    司之財產法益，各行為之獨立性極為薄弱，依一般社會健全
    觀念，在時間差距上，難以強行分開，均應論以接續犯一罪
    。被告所為上揭2 次業務侵占罪，犯意各別，行為各別，應
    予分論併罰。爰審酌被告犯罪之動機、手段、智識程度，侵
    占之金額，對被害人所造成之損害程度非輕，惟考量被告並
    無前科，有臺灣高等法院被告前案紀錄表1 份在卷可參，素
    行尚佳，事後被告已賠償告訴人部分之損害，且因涉案而失
    去工作，犯罪後坦認犯行，態度良好，並與告訴人達成民事
    上和解，雖一開始未依和解條件履行，然嗣經告訴人同意而
    更改每月付款金額，並已取得告訴人之諒解，告訴人亦願意
    原諒被告，業據告訴代理人於本院審理時陳明在卷，並有告
    訴人代理人傳真之說明書1 份在卷可稽等一切情狀，分別量
    處如主文所示之刑。又被告所為犯罪事實一(一)、(二)之行為，
    其犯罪時間均係在96年4月24 日以前，均合於中華民國九十
    六年罪犯減刑條例之減刑要件，均應予減其宣告之刑二分之
    一後，並定其應執行刑。末按被告未曾因故意犯罪而受有期
    徒刑之宣告，並無前科，有上揭臺灣高等法院被告前案紀錄
    表1 份在卷可參，其已與告訴人達成民事上和解，告訴人亦
    願意原諒被告，其係因一時失慮而致罹刑典，犯罪後已深知
    悔悟，本院認其經此偵審教訓後，其當知所警惕，信無再犯
    之虞，而認其所宣告之刑，以暫不執行為適當，併予宣告緩
    刑3年，以啟自新。
據上論斷，應依刑事訴訟法第273條之1第1項、第299條第1 項前
段，刑法第2條第1項前段、第336條第2項、第74條第1項第1款，
修正前刑法第56條、第51條第5 款，中華民國九十六年罪犯減刑
條例第2條第1項第3款、第7條，刑法施行法第1條之1，廢止前罰
金罰鍰提高標準條例第1條前段，判決如主文。
本案經檢察官陳鴻濤到庭執行職務。
中    華    民    國   100    年    4     月    27    日
                  刑事第四庭    法  官  陳月雯
以上正本證明與原本無異。
如不服本判決應於收受送達後10日內向本院提出上訴書狀，並應
敘述具體理由。其未敘述上訴理由者，應於上訴期間屆滿後20日
內向本院補提理由書(均須按他造當事人之人數附繕本)「切勿逕
送上級法院」。告訴人或被害人如對於本判決不服者，應具備理
由請求檢察官上訴，其上訴期間之計算係以檢察官收受判決正本
之日期為準。
中    華    民    國   100    年    4     月    27    日
                                書記官
附錄本判決論罪之法律條文：
中華民國刑法第336條第2項
對於業務上所持有之物，犯前條第1項之罪者，處6月以上5 年以
下有期徒刑，得併科3千元以下罰金。
附表：被告黃英蘭業務侵占金額明細表
┌─┬─┬─────┬──────┬────┬─────┬────┐
│年│月│應收帳款  │實際入帳金額│費    用│差      額│備    註│
├─┼─┼─────┼──────┼────┼─────┼────┤
│94│ 1│   670,780│     650,700│  14,200│     5,880│        │
├─┼─┼─────┼──────┼────┼─────┼────┤
│  │ 5│   444,440│     400,350│  14,200│    29,890│        │
├─┼─┼─────┼──────┼────┼─────┼────┤
│  │ 7│   685,560│     407,410│  14,200│   263,950│        │
├─┼─┼─────┼──────┼────┼─────┼────┤
│  │ 8│   693,050│     492,050│  14,200│   186,800│        │
├─┼─┼─────┼──────┼────┼─────┼────┤
│  │ 9│   555,610│     317,480│  14,200│   223,930│        │
├─┼─┼─────┼──────┼────┼─────┼────┤
│  │10│   603,960│     247,220│  14,200│   342,540│        │
├─┼─┼─────┼──────┼────┼─────┼────┤
│  │11│   720,870│     405,160│  14,200│301,510 （│        │
│  │  │          │            │        │起訴書附表│        │
│  │  │          │            │        │記載為    │        │
│  │  │          │            │        │301,420） │        │
│  │  │          │            │        │          │        │
│  │  │          │            │        │          │        │
├─┼─┼─────┼──────┼────┼─────┼────┤
│  │12│   710,040│     425,500│  14,200│   270,340│        │
├─┼─┼─────┼──────┼────┼─────┼────┤
│95│ 1│   817,000│     574,330│  14,200│   228,470│        │
├─┼─┼─────┼──────┼────┼─────┼────┤
│  │ 2│   773,820│     572,560│  14,200│   187,060│        │
├─┼─┼─────┼──────┼────┼─────┼────┤
│  │ 3│   305,470│     105,400│  14,200│   185,870│        │
├─┼─┼─────┼──────┼────┼─────┼────┤
│  │ 4│   333,550│     131,520│  14,200│   187,830│        │
├─┼─┼─────┼──────┼────┼─────┼────┤
│  │ 5│   399,460│     200,460│  14,200│   184,800│        │
├─┼─┼─────┼──────┼────┼─────┼────┤
│  │ 6│   329,620│     129,580│  14,200│   185,840│        │
├─┼─┼─────┼──────┼────┼─────┼────┤
│  │ 7│   395,550│     164,930│  14,200│   216,420│        │
├─┼─┼─────┼──────┼────┼─────┼────┤
│  │ 8│   440,440│     220,980│  14,200│   205,260│        │
├─┼─┼─────┼──────┼────┼─────┼────┤
│  │ 9│   438,150│     200,150│  14,200│   223,800│        │
├─┼─┼─────┼──────┼────┼─────┼────┤
│  │10│   301,430│     150,430│  14,200│   136,800│        │
├─┼─┼─────┼──────┼────┼─────┼────┤
│  │11│   392,870│     183,610│  14,200│   195,060│        │
├─┼─┼─────┼──────┼────┼─────┼────┤
│  │12│   386,710│     170,330│  14,200│   202,180│        │
├─┼─┼─────┼──────┼────┼─────┼────┤
│96│ 1│   367,900│     220,000│  69,200│    78,700│        │
├─┼─┼─────┼──────┼────┼─────┼────┤
│  │ 2│   218,908│     106,888│  69,200│    42,820│        │
├─┴─┼─────┼──────┼────┼─────┼────┤
│合  計│          │            │        │ 4,085,750│        │
│      │          │            │        │（起訴書附│        │
│      │          │            │        │表記載為  │        │
│      │          │            │        │4,084,750 │        │
│      │          │            │        │）        │        │
└───┴─────┴──────┴────┴─────┴────┘